臺灣臺東地方法院刑事裁定　　　　　　　96年度交聲字第23號
原處分機關　交通部公路總局高雄區監理所臺東監理站
異　議　人
即受處分人　丙○○
上列異議人即受處分人因違反道路交通管理處罰條例案件，對於
交通部公路總局高雄區監理所臺東監理站中華民國96年2月26 日
東監違裁字第裁81-P00000000號裁決書聲明異議（原舉發案號：
花蓮縣警察局花警交字第P00000000 號舉發違反道路交通管理事
件通知單），本院裁定如下:
    主  文
異議駁回。
    理  由
一、聲請意旨略稱：如附件聲明異議狀所示。
二、按道路交通管理處罰條例第四十條明定：汽車駕駛人，行車
    速度，超過規定之最高時速，或低於規定之最低時速，除有
    第四十三條第一項第二款（即行車速度超過規定之最高時速
    六十公里以上）情形外，處新臺幣一千二百元以上二千四百
    元以下罰鍰。查本件異議人於駕車行經花蓮縣吉安鄉○○路
    ○段五八○號前北向車道時，經花蓮縣警察局吉安分局員警
    使用經濟部標準檢驗局檢驗合格之移動式雷達測速照相器材
    測速結果，異議人時速達七十五公里，超過該處最高時速（
    五十公里）二十五公里；且警方於測速期間在前揭路段前方
    一百五十公尺處之路旁放置有「測速照相、請減速」之紅底
    白字告示牌之事實，有花蓮縣警察局吉安分局九十六年四月
    十二日吉警交字第○九六五○○○一一七號函文及檢附之告
    示牌舉證照片、小型行動無線電話機（移動式雷達測速照相
    設備）執照、經濟部標準檢驗局雷達測速儀檢定合格證書各
    一份附卷可稽（見本院卷第二十七至三十頁），是異議人確
    於前揭時地有超速之違規事實，洵堪認定。
三、異議人雖辯以依據警察機關舉發交通違規應注意事項之規定
    ，警察照相採證逕行舉發時應著制服於明顯處所公開執法，
    本件警方於照相地點前方約一百五十公尺處架設之告示牌語
    意未清楚表示前方有測速照相，易造成駕駛人混淆，應該限
    於在設有標示「常有測速照相」固定式告示牌之路段才可實
    施非固定式測速照相，且依警方所提照片，擺放告示牌的地
    點前方沿路都是路樹及電線桿，會擋住告示牌，不夠明顯，
    且警方無法證明當時有穿制服在明顯處執勤，均不合法等語
    ，惟查：
  (一)證人即當日執勤員警甲○○於本院訊問中具結證稱：當天伊
    是負責在路邊執行測速照相，也有填違規單，伊與同事先駕
    駛警車前往如卷附照片所示的路口旁（即本院卷第二十八頁
    之照片）放置標示「常有測速照相」之告示牌，並拍照存證
    後，就繼續駕警車往前駛約一百五十公尺，停在該處的一戶
    民宅外，下車執行測速照相勤務，伊會選擇在道路的路旁設
    置告示牌，是因為若設在中央分隔島處怕會被路樹擋到，且
    放置告示牌的該路口已經夠明顯，該路可以會車，所以才決
    定放在那裡（見本院卷第五十一至五十三頁訊問筆錄），證
    人即當日執勤員警乙○○於本院訊問中經與證人甲○○隔離
    訊問後亦具結證稱：伊當日與甲○○一起執勤，當天先在上
    開照片所示放告示牌的地點拍照存證，拍完後警車再繼續往
    前駛，停在前方一百五十公尺處的住宅旁執行測速，會選擇
    上開放告示牌的地點是因為伊及甲○○覺得放置在那裡已經
    夠明顯，該處前方的路可容二臺車雙向行駛，距離夠寬，所
    以告示牌放在那裡不會被前方路旁的路樹擋到，渠等一般依
    慣例都是把非固定式測速照相告示牌放在路旁，固定式的告
    示牌才會設在中央分隔島，法律上並未規定一定要在路旁設
    有「常有測速照相」固定式告示牌的路段才能實施非固定式
    測速照相，只要放置夠明顯的臨時告示牌就可以實施非固定
    式測速照相等語（見本院卷第五十四、五十五頁訊問筆錄）
    ，經核上開二名證人所言，就為何選擇放置告示牌之地點、
    確在該處放置告示牌並拍照存證、嗣後確在前方一百五十公
    尺民宅外執行測速照相勤務等節，均甚相符，並有前揭照片
    可證，足認證人二人當日確在照片所示之地點設置上開告示
    牌，並在前方一百五十公尺民宅外執行測速照相勤務，至異
    議人雖指摘上開告示牌照片係事後補拍，惟觀諸該照片上告
    示牌下方尚擺置白板註明日期為九十五年九月二十八日，且
    照片右下方之拍照日期亦顯示為西元二○○六年九月二十八
    日，堪認確屬當日拍攝無疑。
  (二)觀諸現場放置告示牌地點及前方橫向路口之照片（見本院卷
    第二十八、六十一、六十二頁），該路口顯有相當寬度，且
    經警測量結果為七點八公尺（見本院卷第六十頁現場圖），
    而異議人雖爭執該橫向道路寬度未達七點八公尺，惟亦肯認
    該路寬度可容車輛進出（見本院卷第七十一頁訊問筆錄），
    而觀諸上開放置告示牌之照片，該告示牌之大小約有半棵行
    道樹高、顏色為紅底白字註明「常有測速照相」、架設位置
    就在該橫向道路路口處，並無語意不清或擺放位置不明顯之
    情事，且該路口既可容車輛出入，一般駕駛者行經該路口時
    ，為免與自該路口駛出之車輛發生擦撞，衡情均會減速慢行
    ，並對該路口之情形特加注意，而觀之照片所示該告示牌所
    在位置，依該處直向道路之行車方向，亦不會有路樹或電線
    桿遮擋駕駛人之視線（因告示牌前方尚有相當寬度之橫向道
    路存在），駕駛人自無理由疏未注意到架設在路口前方之上
    開告示牌。
  (三)又執勤員警對於汽車駕駛人超速之違規行為，採用固定或非
    固定式科學儀器取得證據資料證明者，須於一般道路至少於
    一百公尺前明顯標示，惟並無法律明文規定須於道路之何位
    置標示，亦未規定限於在設有固定式告示牌之路段始可執行
    測速照相勤務，此觀諸道路交通管理處罰條例第七之二條第
    三項之規定及卷附花蓮縣警察局吉安分局九十六年七月二日
    吉警交字第○九六○○○九五五三號函文（見本院卷第六十
    七頁）自明。
  (四)至異議人另稱員警提供之前揭告示牌照片上警車停放位置有
    違規情形，且未開警示燈，又將後行李箱、右前車門打開，
    有矇騙故障、未執勤之嫌，且證人甲○○於本院訊問中證稱
    吉安分局僅有一面測速告示牌（見本院卷第五十二頁訊問筆
    錄），而吉安分局之前揭回函則稱不止該面告示牌，有所不
    符等語，惟查證人前揭已明確證述該警車只是在拍照時停在
    告示牌旁，拍完照後警車就繼續往前駛，是於拍照時警車停
    放位置、情形自與嗣後警方執行照相勤務行為無涉，至告示
    牌之數量問題，或係證人有所口誤，且是否僅有該面告示牌
    於本案異議人違規事實亦無關聯，自難以此為何有利異議人
    之認定。
  (五)綜上，本件執勤員警執行測速照相取締超速違規之行為，確
    於明顯處所設置告示牌，並在一百五十公尺後之民宅外明顯
    處所採用合格檢驗之科學儀器實施測速照相，均無何違法之
    處，異議人前揭辯解，均不足採，其違規事證明確，原處分
    機關依據前揭規定，裁處異議人罰鍰一千八百元，於法有據
    ，本件聲明異議核無理由，應予駁回。
四、依道路交通案件處理辦法第十九條，裁定如主文。
中　　華　　民　　國　　96　　年　　7 　　月　　31　　日
                  交通法庭    法  官   黃珮茹
以上正本證明與原本無異。
如不服本裁定，應於裁定送達後5日內向本院提出抗告狀（須附
繕本）。
「切勿逕送上級法院」
                              書記官   蕭家玲
中　　華　　民　　國　　96　　年　　7 　　月　　31　　日
